臺灣臺南地方法院交通事件裁定　　　　　　　　　　九十三年度交聲字第四四四號
　　移送機關　交通部公路總局嘉義區監理所新營監理站
　　受處分人
　　即異議人　甲○○
右列受處分人因違反道路交通管理處罰條例案件，對於交通部公路總局嘉義區監理所
新營監理站民國九十三年八月十六日所為之裁決處分（處分案號：新監裁違字第裁七
三—Ｍ00000000號），聲明異議，本院裁定如左：
    主  文
異議駁回。
    理  由
一、聲明異議意旨略以：受處分人即異議人甲○○於民國九十三年七月六日二十一時
    十五分許，駕駛車牌號碼８Ｒ－２１９３自小客貨車，行經台南縣學甲鎮○○路
    與中正路路口時，係綠燈左轉，並無紅燈違規左轉之闖紅燈行為，然執勤員警竟
    於左轉後約一百公尺處始自後攔停異議人車輛，並告知異議人有闖紅燈之違規行
    為，而開單舉發，又當時二名警員其中一人宣稱並未看見異議人闖紅燈，係另一
    警員堅持須開單，故請警方提出舉發之實證。從而，異議人不服原裁處，而提起
    本件異議。
二、按汽車駕駛人，行經有燈光號誌管制之交岔路口闖紅燈者，處新台幣一千八百元
    以上五千四百元以下罰鍰；又汽車駕駛人違反第五十三條之規定，除依原條款處
    罰鍰外，並記違規點數三點；道路交通管理處罰條例第五十三條及第六十三條第
    一項第三款分別定有明文。
三、經查：
  (一)本件受處分人即異議人甲○○於九十三年七月六日二十一時十五分許，駕駛車牌
    號碼８Ｒ－２１９３自小客貨車，沿台南縣學甲鎮○○路由西向東方向行駛，行
    經設有燈光號誌管制之學甲鎮○○路與中正路口時，遇紅燈而違規左轉至中正路
    北上車道，經執行勤務之台南縣警察局學甲分局警備隊執勤警員發現尾隨其後當
    場攔停，告知違規事實後，依法開單舉發等情，有台南縣警察局南縣警交字第Ｍ
    00000000號舉發違反道路交通管理事件通知單一紙、及台南縣警察局學
    甲分局九十三年七月二十六日南縣學警五字第０九三０００九七七二號函附卷可
    稽。
  (二)證人即本件舉發之員警李進菘於本院調查時到庭證稱：「（問：本件是否你告發
    的，情形如何？）是我告發的，‧‧當時我是沿中山路由東向西行駛，行經中山
    路與中正路時遇紅燈作停等，當時異議人所駕駛車子是沿中山路由西向東行駛至
    該交岔路口時，該車先稍微停等然後緩慢的前行左轉進入中正路，當時我們警車
    剛好遇紅燈停在異議人車子對面，所以異議人當時是紅燈左轉，我見狀等待綠燈
    後，我們警車就右轉開警示燈進入中正路尾隨異議人的車子大約在六十至七十公
    尺距離將之攔下，我們有告知異議人違規情形，並當場開單，但異議人因為說要
    申訴所以沒有在舉發單上簽名」、「（問：當時天氣如何？視距是否清楚？）當
    時天氣良好，視距清楚。因為當時我們遇紅燈停等時，異議人是從我們對向駛來
    所以我們不可能看錯，而且當時我見異議人紅燈左轉時我有記下車牌號碼、車型
    、車色等綠燈後再尾隨攔查，所以不可能看錯攔錯。而且當時異議人被我們攔下
    時是辯稱他當時未注意號誌，而且也沒有見到對向有警車」等語。而警員李進菘
    僅係執勤員警，與異議人間不僅未有任何嫌隙並係毫不相識之人，且目睹及取締
    異議人上開違規情事，衡情應無設詞攀誣、或虛構違規事實以陷害異議人之理，
    並據其上揭說明，亦應無誤看或誤為判斷之情事。況警員執行公務本身受行政懲
    處責任之監督，到庭具結作證更以刑罰擔保其真實性，殊無甘冒行政懲處及刑法
    偽證罪責任而刻意誣陷異議人之必要，是證人李進菘前揭證述堪予採信。故異議
    人於右揭時、地，有違規闖紅燈之事實，應堪認定。
  (三)其次，交通勤務警察或依法令執行交通稽查任務人員，開單舉發違反道路交通管
    理處罰條例所列之違規事實，經公路主管機關或警察機關所為之裁決處罰，本質
    上為行政處分，係公務員基於職務上權力，依法就特定之具體事件所為，並具有
    公法上效果之單方行政行為。而根據公務員為公法上行為具有公信力之原則，該
    行政處分當可被推定為真正，且其據以依法處分之事實認定，亦應可推定為正確
    無誤，故本此公信原則，立法者乃於道路交通管理處罰條例及高速公路交通管制
    規則中制定相關規定，使交通勤務警察或依法令執行交通稽查任務人員，在特殊
    情形下，當場不能或不宜攔截製單舉發時，得當機處置而逕行舉發（參見道路交
    通管理處罰條例第七條之二及高速公路交通管制規則第二十六條等規定），以達
    成維護交通秩序及公共安全之行政目的。反之，若謂公務員之一切行政行為，均
    需預留證據以證明其為真實，則國家行政勢必窒礙難行，且相關行政目的亦難達
    成，故刑事訴訟法就犯罪證據有關之規定中，與屬行政秩序罰之交通違規裁罰本
    旨不合之部分，自不在準用之列。從而，交通違規行政爭訟之舉證責任原理，應
    非如刑事案件中，必須超越任何合理懷疑，始可為有罪判決之嚴格程度，而係應
    與民事訴訟之舉證責任原理相類似，亦即基本上應就行政機關與人民所各自主張
    有利於己之事實，分配其應盡之舉證責任，而非逕予適用刑事訴訟上之「無罪推
    定」原則，此觀諸行政訴訟法第一百三十六條規定行政訴訟程序準用民事訴訟法
    第二百七十七條舉證責任分配原則之立法意旨，即可明瞭。
  (四)基此，本件受處分人即異議人甲○○雖辯稱：係綠燈左轉，並無闖紅燈之違規行
    為云云。然異議人並未就其未於本件案載違規地點闖紅燈之事實，提供任何可資
    調查之事證，以佐證其所辯之內容，亦未對於本件執勤警員之舉發有誤，另行提
    出其他相關事證以供調查，且經核亦無任何證據，足資證明本件執勤警員確有捏
    造事實違法取締之情事，故證人李進菘警員本其維護交通秩序、安全職責所為之
    本件舉發，自應受到合法、正確之推定。從而，異議人駕駛自小客貨車，於前開
    時、地，有闖紅燈之違規行為，應無疑問。
四、綜上所述，本件受處分人即異議人李沛洋於右述時地，駕駛前開自小客貨車行經
    有燈光號誌管制之交岔路口闖紅燈之違規事實，既可認定，則移送機關即交通部
    公路總局嘉義區監理所新營監理站據此並援引前開道路交通管理處罰條例第五十
    三條及第六十三條第一項第三款之規定，裁處異議人罰鍰新台幣二千七百元並記
    違規點數三點，於法即無不當，從而，異議人之異議為無理由，應予駁回。
五、據上論斷，應依道路交通案件處理辦法第十九條，裁定如主文。
中      華      民      國      九十三    年      十一    月    十六    日
                                臺灣臺南地方法院交通法庭
                                    法  官    洪  榮  家
右正本證明與原本無異
如不服本裁定應於送達後五日內向本院提出抗告狀
                                    書記官    陳  志  德
中      華      民      國      九十三    年      十一    月    十六    日
